臺灣臺中地方法院刑事判決　　　　　　　　　　　　九十一年度易字第二一一九號
　　公　訴　人　臺灣臺中地方法院檢察署檢察官
　　被　　　告　乙○○
右列被告因違反動產擔保交易法案件，經檢察官聲請簡易判決處刑（聲請案號：九十
一年度偵字第一０七七八號），本院臺中簡易庭認不得逕以簡易判決處刑，移由本院
刑事庭依通常程序審理，本院判決如左：
    主  文
乙○○動產擔保交易之債務人，意圖不法之利益，將標的物遷移，致生損害於債權人
，處拘役肆拾日，如易科罰金以佰元折算壹日。
    事  實
一、乙○○於民國九十年七月二十六日（起訴書誤為二十四日），以動產擔保交易附
    條件買賣之方式，向友邦資融股份有限公司（下稱友邦公司）購買車牌號碼八Ｌ
    ─七八六九號台塑牌V20DSF型自小客車一輛，為動產擔保交易之債務人。雙方約
    定標的物之分期付款總價金為新臺幣（下同）一百零一萬四千三百元，自同年八
    月二十四日起至九十五年七月二十四日止，分六十期攤還，每月一期，每期付款
    一萬六千九百零五元，標的物存放地點在臺中市○○區○○路一五五號，在價金
    未付清之前，標的物所有權仍屬於友邦公司所有，乙○○僅得依約占有使用，不
    得任意遷移或為其他處分。詎乙○○在取得上開自小客車後，僅付款三期，對於
    餘款九十六萬三千五百八十五元即拒不付款，且意圖不法之利益，自簽立上開契
    約後二、三個月間之某日，即任由友人戊○○將上開自小客車遷移不知去向，致
    友邦公司追索無著受有損害。
二、案經友邦公司訴由臺灣臺中地方法院檢察署檢察官偵查起訴。
    理  由
一、訊據被告乙○○對於有於右揭時、地向告訴人友邦公司以動產擔保交易附條件買
    賣之方式購買車牌號碼八Ｌ─七八六九號自小客車一輛，交車後並有交付證人戊○○使用之事實，固坦承不諱，然矢口否認有何違反動產擔保交易法之犯行，辯
    稱：該部自小客車係伊男友即證人戊○○以伊名義購買，當初購車時即向車行業
    務員即證人甲○○表示該部車是要給證人戊○○使用的，交車後亦由證人戊○○
    使用及繳交期款，故該車放置地點伊並不清楚，嗣因證人戊○○入獄服刑，才未
    繼續繳交期款等語。經查：
（一）被告上開自白，核與告訴人之指訴相符，並有附條件買賣契約書、動產擔保附
      條件買賣設定登記申請書、汽車新領牌照登記書、臺灣臺北地方法院民事裁定
      各一份附卷可稽，足認被告之自白係與事實相合，堪予信採。基此，被告就上
      開自小客車，確為動產擔保交易之債務人一節，應臻明確。
（二）被告對於右揭事實雖以前揭情詞置辯，然查：
  １、被告依動產擔保交易附條件買賣方式，向告訴人友邦公司購得上開自小客車後
      ，僅繳納三期期款，即未再付款，且在簽立本件附條件買賣契約後二、三個月
      間之某日，即任由證人戊○○將該車遷移他處等情，則據告訴人指訴綦詳，復
      經告訴代理人丙○○、蘇伶玟於偵查及本院審理時，告訴代理人丁○○於本院
      審理時指稱明確，核與實地前往被告應依約存放上開自小客車之地點即臺中市
      北屯區○○路一五五號勘查之證人何政峰於偵查中所證述之情節又相符合，並
      有勘查照片二張、郵政劃撥儲金帳戶收支詳情單、繳款明細單等件足資佐憑。
  ２、被告雖辯稱該部自小客車係證人戊○○借用伊名義而購買云云，然為證人戊○○所否認，證稱：「．．．該車是被告自己要購買的．．．」「車子是被告購
      買的，並不是我用被告名義購買的。被告原本有一部車子，是被告賣掉該部車
      才又買這部車的，我當時與被告住在一起，偶爾我也會使用該部車．．．」「
      被告購買汽車後由被告自己使用，接送小孩與上下班．．．」等語。而查，證
      人戊○○上開所證，核與為被告處理本件附條件買賣契約之台塑汽車業務員即
      證人甲○○到庭結證稱：「（問：簽立契約經過？）．．．那時是被告本人自
      己跟我們接洽，他自己一個人過去看車然後再簽立契約的．．．」「（問：當
      初被告購買車子時有無說車子用途？）他說車子是他買來要自己用的。至於錢
      如何負擔，被告有表明他要自己負擔，由他自己繳款。」「．．．被告也沒有
      表示該車要由該男性友人使用，他是表示要自己使用該車」等語，相互吻合。
      是以被告辯稱僅係出借名義簽立契約云云，顯與事實不符，委無足取。
  ３、又被告將上開自小客車交付證人戊○○使用後，該車即被駛離契約約定存放地
      點即臺中市○○區○○路一五五號，嗣因告訴人友邦公司遍尋不著被告，亦未
      在契約約定地點查得上開自小客車之蹤跡，乃委請他人協尋，而在臺東地區找
      到業因不詳原因交由姓名年籍不詳綽號「林先生」之人占有使用之上開自小客
      車一節，業據告訴代理人蘇伶玟到庭陳稱明確。據此，被告確有任由證人戊○○將上開自小客車駛離契約約定存放地點，遷移未歸之事實，應無疑義。
  ４、證人甲○○雖另結證稱：「．．．交車之後，我有再與被告聯繫，我問他車子
      使用情況如何，被告有跟我表示說他朋友牽去用，結果車子沒有還他。．．．
      」「．．．是簽約後兩、三個月，被告才跟我表示車子被朋友拿去使用沒有還
      他，但那時被告並沒有跟我說該朋友何姓名。」「（問：被告供稱於買完車後
      ，曾打電話告知車子被證人戊○○拿去，有叫證人甲○○聯繫證人戊○○以辦
      理過戶手續，不要放在被告名義下等語，有何意見？）被告所述實在。應該就
      是我電話服務的那一天附近的事情，那時被告作這樣表示，我就說我打電話給
      戊○○看看，但沒打通。但我覺得這是被告與證人戊○○的事情，我不便干涉
      ，此後就沒有消息了」等語，有本院審判筆錄可稽，足以佐實被告辯稱上開自
      小客車係交由證人戊○○使用，而非在被告占有使用中等語，應信屬實。證人
      戊○○復到庭證稱：「．．．車子分期付款我有幫被告繳款幾期．．．」等語
    ，亦徵被告所辯購買上開自小客車之款項原係由證人戊○○繳付等語，確非虛
      假。惟查，被告既為本件動產擔保交易附條件買賣契約之債務人，自有依約將
      標的物存放於契約約定存放處所，不得任意遷移，並予保管之責，且亦負有依
      約繳付分期款項之義務，不因其是否自行使用該車而有不同。詎被告於取得上
      開自小客車後，竟任由證人戊○○將上開自小客車駛離契約約定存放處所，且
      於證人戊○○遲未能交還上開自小客車時，僅以一通電話商請車行業務員即證
      人甲○○幫忙聯繫證人戊○○辦理過戶手續，並未通知告訴人友邦公司，亦未
      積極找尋證人戊○○及上開自小客車之下落；再者，被告對於證人戊○○是否
      有遵期交付期款一節亦不加聞問，且在遷離居住處所後，亦不知會告訴人友邦
      公司，致使告訴人在證人戊○○繳付三期期款而未再繼續繳納時，無從聯絡被
      告，被告亦未負起契約責任償還期款，自已造成告訴人友邦公司未能依約受償
      買賣價金，又無從立即取回上開自小客車之損害，據此亦堪認定被告確有不法
      利益之意圖，灼然甚明。被告自不得以上開自小客車非基於個人行為而遷移，
      且對上開自小客車之存放地點並不清楚，而解免應負之責任。
（三）綜上所陳，被告上開所辯，均無足採。應認本件事證明確，被告右開犯行，洵
      堪認定。
二、核被告所為，係犯動產擔保交易法第三十八條之罪。爰審酌被告犯罪之動機、目
    的，手段平和，被告另因違反毒品危害防制條例案件，現正在臺灣臺中女子戒治
    所執行強制戒治，以致對於欠付告訴人友邦公司之款項九十六萬三千五百十八十
    五元，尚無資力償還分文，惟告訴人友邦公司業已自行尋回上開自小客車等所生
    之損害，證人戊○○開走上開自小客車而未歸還後，該車實際上已非被告占有使
    用，亦非被告遷移他處，其因此所得之利益甚微，及犯後一再表示願就本件負起
    民事契約責任，態度良好等一切情狀，量處如主文所示之刑，並諭知易科罰金之
    折算標準。
據上論斷，應依刑事訴訟法第四百五十二條、第二百九十九條第一項前段，動產擔保
交易法第三十八條，刑法第十一條前段、第四十一條第一項，罰金罰鍰提高標準條例
第一條前段、第二條，判決如主文。
中      華      民      國      九十一      年      十    月    三十    日
                                臺灣臺中地方法院刑事第二庭
                                    法  官  莊  嘉  蕙
右正本證明與原本無異。
如不服本判決，應於送達後十日內向本院提出上訴狀 （須附繕本） ，上訴於台灣高等
法院台中分院。
                                    書記官
中      華      民      國      九十一      年      十    月    三十    日
附錄論罪科刑法條
動產擔保交易法第三十八條
動產擔保交易之債務人，意圖不法之利益，將標的物遷移、出賣、出質、移轉、抵押
或為其他處分，致生損害於債權人者，處三年以下有期徒刑、拘役或科或併科六千元
以下之罰金。
